臺灣高等法院刑事判決
108年度上易字第2526號
上  訴  人  
即  被  告  DANG VAN HA(中文譯名：鄧文河)



上列上訴人即被告因違反性騷擾防治法案件，不服臺灣桃園地方
法院108年度易字第597號，中華民國108年9月9日第一審判決（
起訴案號：臺灣桃園地方檢察署107年度偵續字第254號），提起
上訴，本院判決如下：
    主  文
原判決撤銷。
乙○ ○ ○     對於女子以違反其意願之方法，而為猥褻之行為，
處有期徒刑陸月，如易科罰金，以新臺幣壹仟元折算壹日，並應
於刑之執行完畢或赦免後，驅逐出境。 
    事  實
一、乙○ ○ ○     與代號3469甲108035號之成年女子（真實姓名
    、年籍均詳卷，下稱A女）為同事，於民國107年3月21日7時
    許，在址設桃園市○○區○○路00號之合正科技股份有限公司之
    板鋁課換鋁區交班時，趁A女未注意，伸出雙手襲擊A 女胸
    部未果（此部分不另為無罪之諭知，詳後述），遭A女持保
    溫瓶敲頭此等明確表示反對意思之行為後，竟基於強制猥褻
    之犯意，伸出右手觸碰A女右側胸部得手，以此違反A女意願
    之方式對A女為猥褻之行為得逞。
二、案經A女訴由桃園市政府警察局中壢分局報告臺灣桃園地方
    檢察署檢察官偵查起訴。　　
    理  由
壹、程序方面
一、不待被告乙○ ○ ○     陳述逕行判決部分：
　　被告經合法傳喚，無正當之理由不到庭者，得不待其陳述，
    逕予判決，刑事訴訟法第371條定有明文。本件被告於本院
    審理期日經合法傳喚，此有本院送達證書1份在卷可參，其
    未具狀請假，亦未敘明未到庭之理由，難認有未到庭之正當
    理由，爰不待其陳述逕行判決。
二、證據能力
    按被告以外之人於偵查中向檢察官所為之陳述，除顯有不可
    信之情況者外，得為證據，刑事訴訟法第159條之1第2項定
    有明文。查證人阮文兆及黃智勇於偵查中之證述業經具結，
    且綜觀全卷資料並無不可信之情況存在，應認其等於偵查中
    具結後所為之證述，具有證據能力。而證人即告訴人以證人
    身分證述，在偵查中向檢察官所為之陳述，經具結擔保其信
    憑性，並無顯不可信之情況，且於原審於108年7月22日審理
    時，已基於證人地位、經合法具結、並在賦予被告對質詰問
    機會之情形下為證述，應得為證據。
貳、實體方面
一、被告於本院審判時經合法傳喚並未到庭，其於原審及本院準備程序時均矢口否認有何強制猥褻之犯行，辯稱：伊跟NGUYEN VAN TRIEU（中文譯名阮文兆，下稱阮文兆）、TONG MINH THINH（中文譯名為宋明盛，下稱宋明盛）講話，走道很小，伊用手拍宋明盛的肩膀、把宋明盛往後拉，讓伊走在他前面，然後告訴人就用保溫瓶打伊頭，伊就反射的右手往外揮，伊不知道有沒有碰到告訴人云云。惟查：
　㈠證人即告訴人於原審審理時證稱：當時是交接班，被告、阮
    文兆、宋明盛走在一起，伊在對面，被告伸出雙手呈虎爪狀
    ，想要抓伊胸部，沒抓到，伊用保溫瓶敲被告的頭，之後被
    告又趁伊沒有防備，伸出右手，故意用抓的方式，觸碰到伊
    右邊胸部等語（見原審卷第43至47頁），核與其於偵查所證
    述之情節相符（見107年度偵字第11518號偵查卷第18頁），
    足見告訴人所證應非憑空杜撰之詞。
　㈡再者，證人阮文兆於偵查中證稱：當時在交班，還有宋明盛
    在場，伊有看到被告用雙手嚇告訴人之動作，然後看到告訴
    人拿保溫瓶敲被告的頭等語（見107年度偵續字第254號偵查
    卷第18頁背面），依證人阮文兆之證述，可見被告確有對告
    訴人伸出雙手，並遭告訴人以保溫瓶敲打被告頭之事。
  ㈢證人即合正科技股份有限公司之板鋁課課長黃智勇於偵查中
    證稱：當日早上告訴人跟伊說，交接班時被告伸手作勢要抓
    她胸部，她用保溫瓶打被告頭，被告又立刻伸右手抓她右邊
    胸部。告訴人一開始很生氣，後來一直哭。後來伊問證人阮
    文兆，證人阮文兆說有看到被告作勢想要抓告訴人胸部等語
    （見前揭偵續卷第12頁背面至第13頁）。依證人黃智勇之證
    述，告訴人有向其指述被告對其違反其意願而對之為前開猥
    褻行為，且於陳述時有哭泣之情事。
　㈣綜合前揭證人之證述，參以被告自承確有在遭告訴人以保溫
    瓶敲打頭部後，往告訴人處伸手之行為，顯見告訴人上開證
    述被告對其違反其意願而對之為前開猥褻行為，堪予採信。
    被告辯稱是告訴人用保溫瓶打伊頭，反射的右手往外揮，不
    知道有沒有碰到告訴人云云，應屬事後卸責之詞，不足採信
    。
　㈤按刑法第221條第1項之強制性交罪及第224條之強制猥褻罪，
    均係以對於男女以強暴、脅迫、恐嚇、催眠術或其他違反其
    意願之方法而為性交、猥褻之行為者，為其構成要件。所稱
    「違反其意願之方法」，係指該條所列舉之強暴、脅迫、恐
    嚇、催眠術以外，其他一切違反被害人意願之方法，妨害被
    害人之意思自由者而言，並不以類似於所列舉之強暴、脅迫
    、恐嚇、催眠術等方法為必要。惟此所謂『其他違反意願之
    方法』，雖不以使被害人達於不能抗拒之程度為必要，仍須
    其所使用之方法違反被害人之意願，且在客觀上足以壓抑被
    害人之性自主決定權者，始足當之（最高法院100年度台上
    字第4921號判決意旨可資參考）。查本件被告乘告訴人未注
    意，伸出雙手襲擊告訴人胸部未果，在遭告訴人持保溫瓶敲
    頭此等明確表示反對意思之行為後，仍伸出右手觸碰告訴人
    右側胸部，可見被告對告訴人為上揭觸摸告訴人胸部之行為
    時，其手段雖未達強加暴力之強暴程度，然其手段確已違反
    告訴人明確表達之反對意願，屬以違反告訴人意願之方法實
    施，應無疑問。
  ㈥按刑法所處罰之強制猥褻罪，係指姦淫以外，基於滿足性慾
    之主觀犯意，以違反被害人意願之方法所為，揆其外觀，依
    一般社會通念，咸認足以誘起、滿足、發洩人之性慾，而使
    被害人感到嫌惡或恐懼之一切行為而言；性騷擾防治法第25
    條第1 項所處罰之性騷擾罪，則指性侵害犯罪以外，基於同
    法第2條第1、2款所列之性騷擾意圖，以乘被害人不及抗拒
    之違反意願方法，對其為與性或性別有關之親吻、擁抱或觸
    摸臀部、胸部或其他身體隱私處之行為。前者乃行為人為滿
    足自我之性慾，而以其他性主體為洩慾之工具，後者則意在
    騷擾觸摸之對象，不以性慾之滿足為必要。又該二罪雖均出
    於違反被害人意願之方法，但前者非僅短暫之干擾，而須已
    影響被害人性意思形成與決定之自由，而後者則係於被害人
    不及抗拒之際，出其不意乘隙為短暫之觸摸。各異其旨，不
    容混淆。又該二罪雖均出於違反被害人意願之方法，但前者
    非僅短暫之干擾，而須已影響被害人性意思形成與決定之自
    由，而後者則係於被害人不及抗拒之際，出其不意乘隙為短
    暫之觸摸。各異其旨，不容混淆（最高法院105年度台上字
    第1443號判決意旨參照）。本件被告在告訴人明顯表達反對
    之意，猶以右手觸碰告訴人胸部，則被告之行為在客觀上足
    以引起一般人之性慾，於行為時之主觀上係為滿足自己之性
    慾，且認已達違反告訴人意願之程度甚明，所為自已構成刑
    法第224條之違反其意願為猥褻罪，已非性騷擾防治法第25
    條第1項所指之「性騷擾」而已。
  ㈦綜上所述，本案事證明確，被告犯行堪以認定，應依法論科
    。
二、論罪科刑
　  核被告所為，係犯刑法第224條之以違反其意願之方法，而
    為猥褻之行為罪。公訴意旨雖認被告上揭行為，係犯性騷擾
    防治法第25條第1 項之性騷擾罪，容有未洽，惟基本社會事
    實同一，在本院已依刑事訴訟法第95條第1款告知當事人本
    件變更起訴法條之旨，使得行使訴訟上之攻擊、防禦權後，
    爰依刑事訴訟法第300條規定，變更起訴法條。
三、不另為無罪之諭知
　㈠公訴意旨另略以：被告於上開時地，基於性騷擾之意圖，在
    遭告訴人持保溫瓶敲頭之前，趁告訴人之不備，伸出雙手襲
    擊告訴人胸部未果之行為，涉犯性騷擾防治法第25條第1項
    之性騷擾罪等語。
　㈡按未遂犯之處罰，以有特別規定者為限，刑法第25條第2項定
    有明文。而性騷擾防治法第25條第1項之性騷擾罪，並無處
    罰未遂之犯行。則被告固然於上開時地，在告訴人以保溫瓶
    敲打被告頭部前，有趁告訴人不備，伸出雙手襲擊告訴人胸
    部未果之情事，尚無證據足認係出於強制猥褻之犯意，核屬
    性騷擾之未遂行為，而為不罰，本應判決無罪。惟此部與本
    院上開認定有罪部分，具裁判上一罪之關係，爰不另為無罪
    判決之諭知。
參、撤銷原判決之理由及量刑
　㈠原判決經審理結果，認被告就上開犯罪之事證明確，據以論
    罪科刑，固非無見。惟被告所為應構成強制猥褻罪，而非僅
    屬性騷擾之行為，業經本院論述如前，原審遽認被告所為係
    犯性騷擾防治法第25條第1項之性騷擾罪，尚有未恰，是被
    告上訴意旨仍執原詞否認犯罪部分，雖無理由，惟既有上開
    違誤之處，本院就此部分亦應予以撤銷改判。
　㈡爰審酌被告為滿足一己私慾，不顧告訴人之內心感受，對其
    為前述強制猥褻之行為，造成告訴人心理上之陰影及創傷，
    兼衡其對告訴人所為本案強制猥褻犯行之行為態樣及壓制其
    意願之手法，暨其智識程度、家庭經濟狀況等一切情狀，量
    處如主文所示之刑，並諭知易科罰金之折算標準，以示懲儆
    。
　㈢由被告上訴或為被告之利益而上訴者，第二審法院不得諭知
    較重於原判決之刑。但因原審判決適用法條不當而撤銷之者
    ，不在此限，刑事訴訟法第370條第1項定有明文。本院因原
    審誤認被告所為係犯性騷擾防治法第25條第1項之性騷擾罪
    而予撤銷改判，所認定被告之犯罪事實、法律適用與第一審
    判決之基礎已有不同，並無上揭不利益變更禁止原則之適用
    ，附此敘明。
　㈣按外國人受有期徒刑以上刑之宣告者，得於刑之執行完畢或
    赦免後，驅逐出境，刑法第95條定有明文。查被告為越南籍
    之外國人，取得勞動部所核發之工作許可，居留證之居留效
    期則為106年7月29日至109年7月30日乙節，有其內政部移民
    署外國人居停留資料查詢（外勞）明細內容附卷可稽，可徵
    其係因在臺工作而取得短期居留權。參以被告對於告訴人為
    本案強制猥褻之犯行，對於社會治安之危害非低，又經本院
    宣告有期徒刑，故認其於刑之執行完畢或赦免後，不宜繼續
    居留在我國境內，爰依上開條規定，併予宣告於刑之執行完
    畢或赦免後，驅逐出境。
據上論斷，應依刑事訴訟法第369條第1項前段、第364條、第371
條、第299條第1項前段、第300條、刑法第224條、第41條第1項
前段、第95條，判決如主文。 
本案經檢察官陳伯均、朱曉群提起公訴，檢察官孟玉梅到庭執行
職務。
中　　華　　民　　國　　109 　年　　4 　　月　　22　　日
           　　　 刑事第二十一庭審判長法　官  許宗和
                 　　　               法　官  黃惠敏
                   　　　             法　官  章曉文
以上正本證明與原本無異。
如不服本判決，應於收受送達後20日內向本院提出上訴書狀，其
未敘述上訴之理由者並得於提起上訴後20日內向本院補提理由書
（均須按他造當事人之人數附繕本）「切勿逕送上級法院」。
                                      書記官  陳媖如
中　　華　　民　　國　　109 　年　　4 　　月　　24　　日
附錄本案論罪科刑法條
中華民國刑法第224條
對於男女以強暴、脅迫、恐嚇、催眠術或其他違反其意願之方法
，而為猥褻之行為者，處6月以上5年以下有期徒刑。